臺灣新北地方法院刑事判決
111年度原交易字第19號
公  訴  人  臺灣新北地方檢察署檢察官
被      告  張垣凱




指定辯護人  本院公設辯護人張哲誠  
上列被告因過失傷害案件，經檢察官提起公訴（111年度調偵緝
字第198號），本院判決如下：
    主  文
張垣凱犯過失傷害罪，處拘役伍拾日，如易科罰金，以新臺幣壹
仟元折算壹日。
    事  實
一、張垣凱於民國110年1月31日18時許，騎乘車牌號碼000-0000
    號普通重型機車沿新北市三重區秀江街往河邊北街方向行駛
    ，行至秀江街與龍門路231巷之無號誌交岔路口（其行向車
    道地面劃有「慢」標線）而欲直行通過之際，本應注意車前
    狀況，隨時採取必要之安全措施，且行經無號誌之交岔路口
    時，應減速慢行，作隨時停車之準備，並應注意「慢」字標
    線係用以警告車輛駕駛人前面路況變遷，應減速慢行，而當
    時為日間自然光線之晴天，視距良好，道路為路面乾燥、無
    缺陷、無障礙物之柏油路面，並無不能注意之情事，竟疏於
    注意，即貿然駛入上開交岔路口，適有黃志堅騎乘車牌號碼
    000-0000號普通重型機車搭載黃簡選沿龍門路231巷往龍門
    路方向亦行駛至上開巷口（其行向車道地面劃有「停」標字
    ），卻未停車再開並禮讓行駛於幹線道之張垣凱先行，即貿
    然前行（黃志堅所涉過失傷害部分，未據告訴），張垣凱所
    騎乘前揭機車遂與黃志堅所騎乘上開機車發生碰撞，致黃簡
    選倒地，因而受有背挫傷併第一腰椎骨折之傷害。嗣張垣凱
    於犯罪偵查機關未發覺前，即於員警前往醫院處理時，當場
    承認其為肇事人，自首而接受裁判，而悉上情。
二、案經黃簡選訴由臺灣新北地方檢察署檢察官偵查起訴。
    理  由
壹、程序方面
　　按被告以外之人於審判外之言詞或書面陳述，除法律有規定
    者外，不得作為證據，刑事訴訟法第159條第1項固定有明文
    。惟被告以外之人於審判外之陳述，雖不符前4條之規定，
    而經當事人於審判程序同意作為證據，法院審酌該言詞陳述
    或書面陳述作成時之情況，認為適當者，亦得為證據；當事
    人、代理人或辯護人於法院調查證據時，知有第159條第1項
    不得為證據之情形，而未於言詞辯論終結前聲明異議者，視
    為有前項之同意，同法第159條之5亦有規定。本案下述所引
    被告張垣凱以外之人於審判外之陳述，經本院提示各該審判
    外陳述之內容並告以要旨，檢察官、被告及其辯護人於本院
    言詞辯論終結前均未爭執證據能力，復經本院審酌該等供述
    證據作成之客觀情狀，並無證明力明顯過低或係違法取得之
    情形，且為證明本案犯罪事實所必要，認為以之作為證據應
    屬適當，均應有證據能力。另本院後述所引用之其餘非供述
    證據，經本院依法當庭提示令被告辨認或告以要旨並依法調
    查外，復無證據足證係公務員違背法定程序所取得，又為證
    明本案犯罪事實所必要，亦均得作為本案證據。
貳、實體方面
一、認定犯罪事實所憑之證據及理由
　　訊據被告固坦承其於上開時地，騎乘前揭機車與黃志堅所騎
    乘之上開機車發生碰撞，且告訴人黃簡選受有首揭傷害等事
    實，惟矢口否認有何過失傷害之犯行，並辯稱：當時我是直
    行，在我反應過來的時候，對方的車頭已經在我摩托車左側
    ，再來我就朝右側45度角被撞飛，是對方騎很快，我沒有過
    失云云。辯護人則為被告辯護稱：被告之行向為幹線道，告
    訴人行向則係支線道，黃志堅所騎乘機車行進方向之地面劃
    有「停」標字，自應停車再開，交通事故調查報告亦載明本
    件乃黃志堅騎車進入路口時未確實禮讓為本件之肇事原因，
    被告並無肇事因素，自未違反注意義務，請為無罪諭知等語
    。經查：
　㈠被告於上開時間，騎乘車牌號碼000-0000號普通重型機車沿
    新北市三重區秀江街往河邊北街方向行駛，駛入秀江街與龍
    門路231巷之無號誌交岔路口（其行向車道地面劃有「慢」
    標線），適有黃志堅騎乘車牌號碼000-0000號普通重型機車
    搭載告訴人沿龍門路231巷往龍門路方向亦駛進上開巷口（
    其行向車道地面劃有「停」標字），兩車發生碰撞，致告訴
    人倒地，因而受有背挫傷併第一腰椎骨折之傷害等情，此據
    被告於道路交通事故談話時、偵查中及本院準備程序時均供
    承明確（見他字卷第10頁、調偵緝字卷第37至39頁、本院原
    交易字卷第42、44至45頁），核與告訴人於檢察事務官詢問
    時之指述（見他字卷第17頁）、證人即告訴人配偶黃志堅於
    道路交通事故談話及檢察事務官詢問時之陳述（見他字卷第
    9頁反面、第17頁至反面）均大致相符，並有道路交通事故
    現場圖（見他字卷第8頁）、道路交通事故調查表(一)(二)
    （見他字卷第8頁反面至第9頁）、馬偕紀念醫院診斷證明書
    （見他字卷第3頁）各1份及現場及車損照片共12張（見他字
    卷第12至14頁反面）在卷可稽，此等事實首堪認定。
　㈡按「慢」字係用以警告車輛駕駛人前面路況變遷，應減速慢
    行，道路交通標線標誌號誌設置規則第163條第1項定有明文
    。次按行經無號誌之交岔路口時，應減速慢行，作隨時停車
    之準備；汽車行駛時，駕駛人應注意車前狀況，並隨時採取
    必要之安全措施，道路交通安全規則第93第1項第2款、第94
    條第3項亦分別規定甚明。再按道路交通安全規則第94條第3
    項所稱「車前狀況」，並非僅限於注意所駕駛車輛正前方之
    狀況，於行經交岔路口之情形，尤應注意左右兩方人車與該
    交岔路口之動態關係，始符合此規定維持車輛駕駛及道路使
    用安全之本旨（最高法院104年度台上字第3655號判決意旨
    參照）。查秀江街與龍門路231巷口係無號誌交岔路口，於
    被告騎乘機車所行駛之秀江街往河邊北街方向地面劃設有「
    慢」標線等情，有如前述，被告既合法考領有普通重型機車
    之駕駛執照（見道路交通事故調查表(二)駕駛執照種類欄）
    ，對於上開規範意旨自然知之甚詳，則被告行經上開無號誌
    交岔路口時，自應注意左右兩方人車與交岔路口之車前狀況
    ，隨時採取必要之安全措施，且行經無號誌之交岔路口時，
    應減速慢行，作隨時停車之準備，並應注意「慢」字標線係
    用以警告車輛駕駛人前面路況變遷，亦應減速慢行等情。
　㈢再者，被告行向左側、告訴人行向右側之道路旁緊鄰有樓高
    三層之建築物，至使被告於通過該交岔路口之際，左側視野
    遭前揭建築物完全遮蔽，無從見得左側來車等情，此有前揭
    現場照片1張存卷足憑（見他字卷第12頁下方），則被告必
    須於駛入交岔路口前確實減速慢行，作隨時停車準備等必要
    之安全措施，並確認左右兩方人車與交岔路口之車前狀況，
    使得避免與同時駛至該路口之他車發生碰撞等交通事故。然
    而，被告於道路交通事故談話時自承：我當時騎車從秀江街
    直行往河邊北街方向，到事故地點時，時速大約每小時40公
    里，並沒有看到對方，直到看到對方時，對方從我左側行駛
    而來，與我左側車身相撞，我的車甩出去等語（見他字卷第
    10頁），可知被告於通過該交岔路口之際並未見得黃志堅亦
    同時騎乘機車搭載告訴人欲通過該路口等情，又被告所騎乘
    之機車於碰撞後之相對位置，係倒臥於被告依其行向穿越交
    岔路口後之秀江街上，距離交岔路口內之中間點大約有10公
    尺一情，亦有前揭道路交通事故現場圖及道路交通事故調查
    表在卷可查，可見被告於碰撞時之駕車時速甚快且未減速至
    得隨時停車之速度，方足使被告所騎乘之機車於碰撞後仍向
    前滑行大約10公尺之遠，堪認被告於行經秀江街與龍門路23
    1巷交岔路口之際，並未確實注意其左側之來車狀況，亦未
    減速慢行並採取隨時停車之準備等安全措施等情，至屬明確
    。而依案發當時日間自然光線之晴天，視距良好，道路為路
    面乾燥、無缺陷、無障礙物之柏油路面等情，此有前揭道路
    交通事故調查表(一)附卷足憑，是被告依其智識程度及當時
    客觀之情況，於該時並無不能注意之情事，卻疏未注意及此
    ，致使被告所騎乘前揭機車與黃志堅所騎乘上開機車發生碰
    撞，致告訴人倒地，因而受有前揭傷害等情，有如前述，堪
    認被告違反前揭注意義務甚明，自應負過失之責，且告訴人
    因被告上開行為受有本案之傷害結果，是被告本案過失行為
    顯與告訴人之傷害結果間具有相當因果關係。被告猶辯稱其
    無過失云云，自無可取。
　㈣另按停車再開標誌，用以告示車輛駕駛人必須停車觀察，認
    為安全時，方得再開，設於安全停車視距不足之交岔道路支
    線道之路口，道路交通標線標誌號誌設置規則第58條第1項
    定有明文。而秀江街與龍門路231巷之無號誌交岔路口處，
    於被告騎乘機車所行駛之秀江街往河邊北街方向地面劃設有
    「慢」標線，於黃志堅騎乘機車所行駛之龍門路231巷往龍
    門路方向地面則劃設有「停」標字，且黃志堅行向右側之道
    路旁緊鄰有樓高三層之建築物，至使黃志堅於通過該交岔路
    口之際，因遭前揭建築物完全遮蔽右側視野，致無從見得右
    側來車等情節，均有如前述，可知黃志堅行駛之龍門路231
    巷係屬支線道，被告行駛之秀江街則為幹線道，又因視線遭
    建築物完全遮蔽，自須於駛入交岔路口前停車並詳加觀察確
    認，讓行駛於幹線道即被告所騎乘之機車優先通行，再確認
    左右兩方人車與交岔路口之車前狀況，認為安全時，方得再
    開，始得避免與他車發生交通事故。然查，證人黃志堅於道
    路交通事故談話時陳稱：我當時騎車從龍門路231巷直行往
    龍門路，到事故地點時，時速大約每小時15至20公里，突然
    有車從我右側行駛而來與我發生碰撞等語（見他字卷第9頁
    反面）；於檢察事務官詢問時證稱：我騎車到巷口，已經騎
    過巷口中間，突然右邊有一輛車沿秀江街過來，兩車發生碰
    撞，碰撞之後，我馬上煞車，對方就滑倒了等語（見他字卷
    第17頁至反面），顯見黃志堅於碰撞之際，並未發現被告正
    在通過該路口一情，是黃志堅於行經龍門路231巷與秀江街
    口之際，並未確實於交岔路口前停車詳加觀察確認，並讓被
    告所騎乘之機車優先通行，即貿然穿越該交岔路口，且依黃
    志堅之智識程度及當時客觀情況，並無不能注意之情事，卻
    疏未注意及此，致使黃志堅所騎乘之機車與被告所騎乘之機
    車發生碰撞，致告訴人倒地，因而受有前揭傷害，黃志堅亦
    同有過失之責。惟刑事責任之認定，並不因黃志堅亦有過失
    ，即得以免除被告之過失責任，至多僅係量刑時之參酌事由
    。辯護人猶以前詞置辯，尚非有據。
　㈤至新北市政府警察局三重分局交通分隊雖就本件車禍之肇事
    因素，初步研判：黃志堅未依規定讓車，被告並無肇事因素
    等情，有道路交通事故調查表(二）內初步分析研判欄及肇
    事因素索引表各1份在卷可參（見他字卷第9頁、本院原交易
    字卷第17頁），然上開初步研判結果乃供法院參考之用，本
    件既有上開事證足認被告有前揭過失之情形，本院自得依證
    據認定事實，不受上開認定之拘束，是辯護人此部分所辯亦
    不可採。
　㈥綜上所述，被告前揭所辯及辯護人之主張，無非卸責之詞，
    俱不足為採，本案事證明確，被告過失傷害之犯行堪以認定
    ，應依法論科。
二、論罪
　　核被告上開所為，係犯刑法第284條前段之過失傷害罪。又
    被告於肇事後，於有偵查犯罪權限之機關或公務員發覺其犯
    罪前，即向前往傷者醫院處理之警員當場承認其為肇事人，
    自首並接受裁判之事實，有道路交通事故肇事人自首情形記
    錄表1份在卷足憑（見他字卷第11頁），核其情節與自首之
    規定相符，爰依刑法第62條前段規定，減輕其刑。
三、爰以行為人之責任為基礎，審酌被告騎乘普通重型機車行駛
    於道路上，本應小心謹慎以維自身及他人之安全，行至無號
    誌交岔路口且地面劃設有「慢」字標線而欲直行通過之際，
    應減速慢行，作隨時停車之準備，亦應注意車前狀況，隨時
    採取必要之安全措施，竟疏未注意，致發生本件車禍而造成
    告訴人受有前揭傷害，所為顯有過失，且告訴人所受傷勢亦
    非輕微，又被告自始均否認其犯行，亦未能與告訴人達成和
    解或成立調解以賠償其損害（見調偵字卷第1至2頁之新北市
    三重區公所111年1月10日新北重民字第1112121707號函暨所
    附新北市三重區調解委員會調解筆錄1份可憑），犯罪後態
    度非佳，惟本案事故之發生，黃志堅亦同有上述之過失，本
    案告訴人所受傷勢結果非全然屬被告之責任，兼衡被告自承
    高中畢業之智識程度、目前從事生技業，月收入約新臺幣6
    萬元，需扶養祖母之家庭經濟生活狀況（見本院原交易字卷
    第46頁）等一切具體情狀，量處如主文所示之刑，並諭知易
    科罰金之折算標準，以示懲儆。
據上論斷，應依刑事訴訟法第299條第1項前段（本件依刑事判決
精簡原則僅記載程序法條），判決如主文。
本案經檢察官曾開源提起公訴，檢察官游淑惟到庭執行職務。
中　　華　　民　　國　　111 　年　　8 　　月　　23　　日
                  刑事第八庭  法  官  林翠珊
上列正本證明與原本無異。
如不服本判決，應於判決送達後20日內敘明上訴理由，向本院提
出上訴狀（應附繕本），上訴於臺灣高等法院。其未敘述上訴理
由者，應於上訴期間屆滿後20日內向本院補提理由書「切勿逕送
上級法院」。
                              書記官  王敏芳
中　　華　　民　　國　　111 　年　　8 　　月　　23　　日
附錄本判決論罪法條：
中華民國刑法第284條
因過失傷害人者，處1年以下有期徒刑、拘役或10萬元以下罰金
；致重傷者，處3年以下有期徒刑、拘役或30萬元以下罰金。